臺灣高雄地方法院民事判決
111年度雄國小字第2號
原      告  王修璟  

被      告  高雄市政府警察局交通警察大隊

訴訟代理人  蘇政展  
            劉慶德  
            張簡旻正
上列當事人間國家賠償事件，本院於民國111年5月31日言詞辯論
終結，判決如下︰
    主    文
原告之訴及假執行之聲請均駁回。
訴訟費用新臺幣壹仟元由原告負擔。
    事實及理由
一、原告主張：原告於民國110年9月3日14時許在高雄市○○區○○
    路00號前路段（美術館 DC棟大樓門口前），因其母親即訴
    外人陳奕錡所有車牌號碼000-000機車（下稱系爭機車）違
    規停放在人行道，為任職在被告之交通警察大隊員警與執行
    拖吊作業助理欲執行拖吊並移置，惟系爭機車未定位於拖吊
    大貨車上前，其即駕駛汽車駛近將車窗搖下，由其友人即訴
    外人吳沁燐即向該員警表示系爭機車是其所有，爾後其也下
    車，然該員警竟反覆強調因其身上有沒有鑰匙，拒絕中斷拖
    吊業務，惟其當時向員警表示系爭機車鑰匙在該大樓内，然
    員警不斷反覆表示因其沒有鑰匙，伊仍要繼續執行公務，其
    當下示意吳沁燐前去大樓内拿鑰匙，其繼續留在現場。該員
    警仍無視其當下還在場聲明異議，仍繼續執行拖吊作業，顯
    有違反高雄市政府違規車輛拖吊及保管作業規定。其因被告
    所屬之公務員違反執行拖吊作業規定，致其因而支出拖吊費
    、電信通話費及耗費時間處理上開事務，致其財產權受所損
    ，故請求精神慰撫金新臺幣（下同）1萬元等損害，為此提
    起國家賠償。聲明：㈠被告應給付原告1萬元。㈡願供擔保，
    請准宣告假執行。
二、被告則以：因系爭機車停放在禁止臨時停車處所，顯有妨礙
    大眾通行之虞，且車上及四周均無人，員警始執行拖吊及依
    法舉發。原告雖於該系爭機車違規拖吊並定位於大貨車上前
    駕車到場，但未在第一時間下車並提出相關資料或機車鑰匙
    以證明為車主或駕駛人，致使執勤員警無法因其請求，停止
    該系爭機車違規拖吊移置作業程序；原告事後驅車隨執勤員
    警前往下一拖吊現場，雖再試圖說明該系爭車輛為其直系血
    親家屬所有，但員警以拖吊程序業經完成拒絕釋車，實屬合
    法並依程序辦理。被告事後雖退還「移置費」，然此係考量
    原告駕車暫停在馬路上，無法及時提出證明，事後查證系爭
    機車之車主陳弈錡確為原告母親，然員警於執法過程有何故
    意或過失之不法行為，原告請求國家賠償，並無理由等語置
    辯。聲明：請求駁回原告之訴。
三、本院之判斷：
  ㈠依國家賠償法第10條第1 項規定：依本法請求損害賠償時，
    應先以書面向賠償義務機關請求之；又同法第11條第1 項規
    定：賠償義務機關拒絕賠償時，請求權人得提起損害賠償之
    訴。查本件原告主張被告應負國家賠償責任，前曾於111年1
    月11 日向被告請求損害賠償，經被告拒絕賠償，有被告111
    年1月11日高市警法第00000000000號函在卷可稽，且為被
    告所同陳，原告於起訴前已履行前揭法條之前置程序規定，
    合先敘明。
  ㈡次按，國家損害賠償，除依本法規定外，適用民法規定，國
    家賠償法第5 條已有明定。而民法第18條第1 、2 項乃規定
    ：人格權受侵害時，得請求法院除去其侵害；有受侵害之虞
    時，得請求防止之。前項情形，以法律有特別規定者為限，
    得請求損害賠償或慰撫金。而所謂人格權，乃存在於權利主
    體人格上之上權利，包括維護個人人格的完整性與不可侵犯
    性，尊重個人的尊嚴、稱呼，以及保障個人身體與精神活動
    等的權利在內。例如生命、身體、健康、自由、貞操、名譽
    、肖像、姓名、信用等權利。又受精神之損害得請求賠償者
    ，法律皆有特別規定，如民法第18條、第19條、第194 條、
    第195 條、第979 條、第999 條等是。經查，本件原告主張
    系爭機車遭任職被告之員警違法拖吊一情縱屬實在，所受侵
    害者，亦僅財產權，與民法前揭規定顯有未合，所訴難認為
    可採，應予駁回。又原告本件請求既經駁回，其假執行之聲
    請亦失所附麗，爰併予駁回。
四、本件判決事證已明，兩造其餘攻擊防禦方法及舉證，核與判
    決結果無影響，爰不另一一論述。
五、訴訟費用負擔：民事訴訟法第78條
中　　華　　民　　國　　111 　年　　5 　　月　　31　　日
                    高雄簡易庭　法　官  張茹棻
以上正本係照原本作成。
如不服本判決，應於送達後20日內，向本院提出上訴狀（上訴狀
應表明上訴理由）並繳納上訴審裁判費；如於本判決宣示後送達
前提起上訴者，應於判決送達後20日內補提上訴理由書（須按對
造人數附繕本）。
如委任律師提起上訴者，亦應一併繳納上訴審裁判費。
對於小額程序之第一審判決之上訴，非以其違背法令之理由，不
得為之。且上訴狀內應記載表明（一）原判決所違背之法令及其
具體內容。（二）依訴訟資料可認為原判決有違背法令之具體事
實者。
中　　華　　民　　國　　111 　年　　5 　　月　　31　　日
                                書記官  黃振祐